【裁判字號】    98,訴,717
【裁判日期】    980930
【裁判案由】    違反槍砲彈藥刀械管制條例
【裁判全文】
臺灣桃園地方法院刑事判決               98年度訴字第717號
公  訴  人  臺灣桃園地方法院檢察署檢察官
被      告  甲○○
選任辯護人  陳俊隆律師
上列被告因違反槍砲彈藥刀械管制條例案件，經檢察官提起公訴
（97年度偵字第19868 號），本院判決如下︰
    主  文
甲○○未經許可，持有子彈，處有期徒刑壹年，併科罰金新臺幣
貳萬元，罰金如易服勞役，以新臺幣壹仟元折算壹日。扣案如附
表編號一所示之剩餘口徑九釐米制式子彈參顆，均沒收之。
    事  實
一、甲○○明知具有殺傷力之子彈，係槍砲彈藥刀械管制條例第
    4 條第1 項第2 款所列管之彈藥，非經中央主管機關許可，
    不得持有，竟於民國97年5 、6 月間某日，在臺北縣淡水鎮
    埤島35之1 號某廢棄工廠內，取出真實姓名年籍不詳綽號「
    四哥」之成年男子先前藏放於該處之如附表編號一所示具殺
    傷力口徑9mm 制式子彈5 顆，旋未經許可持有上開具殺傷力
    之子彈。嗣於97年9 月2 日凌晨1 時許，在桃園縣桃園市○
    ○○路○ 段192 號前為警攔查，並扣得上開子彈。
二、案經桃園縣政府警察局移送臺灣桃園地方法院檢察署檢察官
    偵查起訴。
    理  由
一、證據能力方面：
（一）卷附之蒐證照片（見97年度偵字第19868 號卷第35至37頁
      ），與本案事實具有自然關聯性，復屬物證性質，且查無
      事證足認有違背法定程式或經偽造、變造所取得之情事，
      況公訴人、被告及辯護人對此部分之證據能力亦不爭執，
      是堪認具有證據能力。
（二）扣案之附表所示子彈、槍枝，並非供述證據，無傳聞法則
      之適用，然與本案具有關聯性，且上開物證經司法警察合
      法取得，具有證據能力。
（三）又現行刑事訴訟法關於「鑑定」之規定，除選任自然人充
      當鑑定人外，另設有囑託機關鑑定制度。依同法第198 條
      、第208 條之規定，不論鑑定人或鑑定機關、團體，固均
      應由法院、審判長、受命法官或檢察官視具體個案之需要
      而為選任、囑託，並依第206 條之規定，提出言詞或書面
      報告，始符合同法第159 條第1 項所定得作為證據之「法
      律有規定」之情形。否則所為之鑑定，仍屬傳聞證據。然
      於司法警察機關調查中之案件，為因應實務上，或因量大
      、或有急迫之現實需求，併例行性當然有鑑定之必要者，
      例如毒品之種類與成分、尿液之毒品反應，或者槍、彈有
      無殺傷力等鑑定，基於檢察一體原則，得由該管檢察長對
      於轄區內之案件，以事前概括選任鑑定人或囑託鑑定機關
      、團體之方式，俾便轄區內之司法警察官、司法警察對於
      調查中之此類案件，得即時送請先前已選任之鑑定人或囑
      託之鑑定機關、團體實施鑑定，以求時效（法務部92年9
      月1 日法檢字第0920035083號函參照，刊載於法務部公報
      第312 期）。此種由檢察機關概括選任鑑定人或概括囑託
      鑑定機關、團體，再轉知司法警察官、司法警察於調查犯
      罪時參考辦理之作為，法無明文禁止，係為因應現行刑事
      訴訟法增訂傳聞法則及其例外規定之實務運作而為。則經
      由司法警察官、司法警察依檢察官所概括選任之鑑定人或
      囑託鑑定機關、團體所為之鑑定結果，與檢察官選任或囑
      託為鑑定者，性質上並無差異，同具有證據能力。本件扣
      案槍枝、子彈，係由查獲之司法警察即桃園縣政府警察局
      依上開規定送請內政部警政署刑事警察局鑑定，所為之書
      面鑑定報告即內政部警政署刑事警察局97年10月2 日刑鑑
      字第0970138276號鑑定書（見97年度偵字第19868 號卷第
      51至55頁），自屬上開「法律規定」得為證據者，而有證
      據能力。
二、上揭事實，業據被告於本院審理時坦承不諱，復有扣案之附
    表編號一所示子彈為憑，是認被告持有上開扣案之子彈無訛
    。而經將上開扣案之子彈送請內政部警政署刑事警察局鑑定
    ，鑑定結果：其中1 顆，認係口徑9mm 制式子彈，彈底具撞
    擊痕跡，經試射，可擊發，認具殺傷力；另4 顆，認均係口
    徑9mm 制式子彈，採樣1 顆試射，可擊發，認具殺傷力等情
    ，有內政部警政署刑事警察局97年10月2 日刑鑑字第097013
    8276號鑑定書在卷可稽（見97年度偵字第19868 號卷第51至
    55頁），堪認上揭送鑑之業經試射之子彈均為具有殺傷力之
    管制子彈無訛。又上揭送驗而未經試射之制式子彈3 顆，未
    發現有瑕疵足以影響其功能，且其組成形式、外觀及結構亦
    與業經試射而認具殺傷力之制式子彈相近，據此，堪認因鑑
    定採樣所餘之制式子彈3 顆，均同具殺傷力。被告上開任意
    性之自白，核與事實相符，而可採信。綜上所述，本案事證
    明確，被告犯行洵堪認定，應依法論科。
三、核被告所為，係犯槍砲彈藥刀械管制條例第12條第4 項之未
    經許可，持有子彈罪。又按未經許可持有槍、彈，係侵害社
    會法益之罪，同時持有種類相同之槍、彈，縱令客體有數個
    （如數支同種類槍枝、數發同種類子彈），仍為單純一罪，
    不生想像競合問題（最高法院97年度臺上字第231 號判決意
    旨參照）。是被告同時持有如附表編號一所示具殺傷力口徑
    9mm 制式子彈5 顆，仍應僅成立單純一罪。爰審酌子彈屬高
    度危險之物品，非經主管機關許可不得擅自持有，以維社會
    大眾安全，而被告卻無故持有具殺傷力之子彈5 顆，對社會
    之秩序及安寧，勢將會造成極大之不安與影響，所為非是，
    惟念及被告於犯後已坦承犯行，其並未以持有之子彈加以犯
    罪及其犯罪動機、目的等一切情狀，量處如主文所示之刑，
    罰金部分併依刑法第42條第3 項前段之規定，諭知易服勞役
    之折算標準，以示懲儆。
四、扣案之經採樣試射所餘之口徑9mm 制式子彈3 顆，係被告所
    持有之違禁物，應依刑法第38條第1 項第1 款之規定宣告沒
    收。至扣案經採樣試射之口徑9mm 制式子彈2 顆，均已經鑑
    定試射完罄，射擊後其彈藥部分因擊發而燃燒殆盡，已不具
    子彈之功能，均已無殺傷力，就該部分自毋庸宣告沒收，併
    此敘明。
五、不另為無罪之諭知：
（一）公訴意旨另略以：被告甲○○於某不詳時間、地點取得如
      附表編號二、三所示槍枝、子彈後，將之藏放在臺北縣淡
      水鎮埤島35之1 號某廢棄工廠內而持有之。嗣於民國97年
      9 月2 日凌晨1 時許，在桃園縣桃園市○○○路○ 段192
      號前為警攔查，並於翌日下午4 時25分許自願帶同警方至
      上開廢棄工廠內起獲如附表編號二、三所示槍枝及子彈。
      因認被告甲○○涉犯槍砲彈藥刀械管制條例第8 條第4 項
      之未經許可，持有可發射子彈具有殺傷力之改造手槍罪及
      同條例第12條第4 項之未經許可，持有子彈罪嫌。
（二）按被告未經審判證明有罪確定前，推定其為無罪；又犯罪
      事實應依證據認定之，無證據不得認定犯罪事實；又不能
      證明被告犯罪者，應諭知無罪之判決，刑事訴訟法第154
      條第1 項、第2 項及第301 條第1 項分別定有明文。又事
      實之認定，應憑證據，如未能發現相當證據，或證據不足
      以證明，自不能以推測或擬制之方法，為裁判基礎（最高
      法院40年台上字第86號判例要旨參照）。另認定犯罪事實
      所憑之證據，雖不以直接證據為限，間接證據亦包括在內
      ；然而無論直接或間接證據，其為訴訟上之證明，須於通
      常一般之人不致有所懷疑，而得確信其為真實之程度者，
      始得據為有罪之認定，倘其證明尚未達到此一程度，而有
      合理之懷疑存在時，即無從為有罪之認定，最高法院亦著
      有76年台上字第4986號判例可資參照。況刑事訴訟法第16
      1 條第1 項亦規定，檢察官就被告犯罪事實，應負舉證責
      任，並指出證明之方法，是檢察官對於起訴之犯罪事實，
      應負提出證據及說服之實質舉證責任，倘其所提出之證據
      ，不足為被告有罪之積極證明，或其指出證明之方法，無
      從說服法院以形成被告有罪之心證，基於無罪推定之原則
      ，自應為被告無罪判決之諭知（最高法院92年台上字第12
      8 號判例要旨參照）。
（三）本件公訴人認被告涉有上揭罪嫌，無非係以：被告之供述
      、扣案如附表編號二、三所示之槍、彈及內政部警政署刑
      事警察局97年10月2 日刑鑑字第0970138276號鑑定書，為
      主要論據。然訊據被告堅詞否認持有扣案如附表編號二、
      三所示之槍枝、子彈犯行，辯稱：伊雖然知道「四哥」將
      如附表所示之槍枝、子彈藏在該處，但伊至該處因好奇只
      取出如附表編號一所示之子彈，並沒有要將如附表編號二
      、三所示之槍枝、子彈據為己有或持有之意思，而伊為警
      查獲時，就是因為認為如附表編號二、三所示之槍枝、子
      彈不是伊的，才會主動帶同警察前去取出等語。
（四）本院查：
    (1)被告於上揭時、地為警查獲扣案如附表編號一所示之子彈
      ，並帶同員警至上開廢棄工廠內起獲如附表編號二、三所
      示之槍枝、子彈等情，業據被告供認在卷，並經證人即查
      獲員警洪俊德於本院審理時證述明確（見本院98年9 月3
      日審判筆錄第2 至9 頁），復有扣案如附表所示槍彈為憑
      ，及內政部警政署刑事警察局97年10月2 日刑鑑字第0970
      138276號鑑定書在卷可稽，堪信為真實。
    (2)惟觀以被告於警詢時就關於查獲如附表編號二、三所示之
      槍彈部分，係供述：扣案如附表編號二、三所示之槍彈，
      係伊綽號「賜哥」（與「四哥」同）之朋友所藏放，而「
      賜哥」於97年3 、4 月間自殺身亡，伊於97年6 月底因一
      時興起就至「賜哥」上開藏放槍彈的地方起出如附表編號
      一所示之子彈並放於手提包內而為警查獲，因伊想說伊只
      是一時好奇拿出放在包包內，所以就自動供出藏匿槍彈的
      地方，並帶同警方前往取證等語（見97年度偵字第19868
      號卷第19至22頁）；復於檢察官訊問時亦供述：「四哥」
      將子彈、槍枝藏在淡水埤島里35-1號工寮裡，伊於97年5
      、6 月間至上址起出5 顆子彈放在伊包包內等語（見97年
      度偵字第19868 號卷第48頁），核與證人即查獲員警洪俊
      德於本院審理時亦證述：伊於詢問被告時，就問被告說既
      然有子彈，一定有槍枝，便叫被告將槍枝交代出來以免傷
      到其他人，被告就跟伊等說是被告1 個已經死亡的朋友，
      有藏1 把槍在1 個空屋內，被告願意帶伊等去取回，所以
      被告就帶伊等去1 個空屋內查獲1 把槍枝等語相符（見本
      院98年9 月3 日審判筆錄第2 至9 頁），足見被告為警查
      獲後，就附表編號二、三所示之槍枝、子彈，均始終供述
      係「四哥」之人所藏放，則被告就上開扣案如附表編號二
      、三所示之槍枝、子彈是否具有據為己有或持有之意思，
      尚無法遽認；況證人即查獲員警洪俊德於本院審理時亦證
      述：伊事後有將槍枝送鑑識科驗指紋，但槍枝上沒有採集
      到指紋等語（見本院98年9 月3 日審判筆錄第6 頁），且
      亦無其他證據足以證明被告確曾持有如附表編號二、三所
      示槍枝、子彈，自難僅因被告知悉槍彈藏放之地點即逕以
      推認被告具有持有上開槍彈之意思並持有之。
    (3)至於卷附之蒐證照片（見97年度偵字第19868 號卷第35至
      37頁）、扣案如附表編號二、三所示之槍、彈及內政部警
      政署刑事警察局97年10月2 日刑鑑字第0970138276號鑑定
      書，僅足以證明如附表編號二、三所示之槍、彈，係被告
      帶同警方前往上開廢棄工廠所起獲，並具有殺傷力等事實
      ，惟尚無法遽以認定被告確有持有上開槍、彈之犯行，自
      難據此即為被告不利之認定。
（五）綜上所述，本件依公訴人所提出之證據，尚未達於通常一
      般之人均不致有所懷疑，得確信其為真實之程度，而有合
      理之懷疑存在，本院無從形成有罪之確信。此外，復查無
      其他積極證據足資證明被告確有公訴意旨所指之上開犯行
      ，既不能證明被告此部分犯罪，本應為無罪之諭知，惟公
      訴意旨所指此部分犯行與前開被告所犯未經許可，持有具
      有子彈罪部分，具有想像競合之裁判上一罪關係，是爰不
      另為無罪之諭知。
（六）末查，扣案如附表編號二、三所示之槍、彈，雖屬刑法第
      38條第1 項規定之違禁物，惟沒收為從刑之一種，依主從
      不可分原則，應附隨於主刑而同時宣告之，除有罪、免刑
      等判決，於裁判時併宣告之外，如諭知無罪之判決，既無
      主刑，從刑亦無所附麗（參見最高法院89年度台上字第85
      1 號判決意旨），故如附表編號二、三所示之槍、彈，應
      另依刑法第40條但書之規定，由檢察官聲請單獨宣告沒收
      ，附此敘明。
據上論斷，應依刑事訴訟法第299 條第1 項前段，槍砲彈藥刀械
管制條例第12條第4 項，刑法第11條前段、第42條第3 項前段、
第38條第1 項第1 款，判決如主文。
本案經檢察官徐文豪到庭執行職務。
中    華    民    國    98    年    9     月    30    日
                刑事第十二庭審判長法  官  魏  于  傑
                                  法  官  李  文  娟
                                  法  官  羅  國  鴻
以上正本證明與原本無異。
如不服本判決，應於判決送達後10日內向本院提出上訴狀（應附
繕本），其未敘述上訴理由者，應於上訴期間屆滿後20日內補提
理由書狀於本院，上訴於臺灣高等法院。
                                  書記官  戴  育  萍
中    華    民    國    98    年    10    月    5     日
【論罪科刑法條】
槍砲彈藥刀械管制條例第12條
未經許可，製造、販賣或運輸子彈者，處1 年以上7 年以下有期
徒刑，併科新台幣500 萬元以下罰金。
未經許可，轉讓、出租或出借子彈者，處6 月以上5 年以下有期
徒刑，併科新台幣300 萬元以下罰金。
意圖供自己或他人犯罪之用，而犯前二項之罪者，處3 年以上10
年以下有期徒刑，併科新台幣700 萬元以下罰金。
未經許可，持有、寄藏或意圖販賣而陳列子彈者，處5 年以下有
期徒刑，併科新台幣300 萬元以下罰金。
第1 項至第3 項之未遂犯罰之。
【附表】
  ┌──┬─────┬──┬─────────────┐
  │編號│扣案物名稱│數量│鑑      定      結      果│
  ├──┼─────┼──┼─────────────┤
  │ 一 │制式子彈  │5顆 │認均係口徑9mm制式子彈，採 │
  │    │          │    │樣2顆試射，可擊發，認均具 │
  │    │          │    │殺傷力。                  │
  ├──┼─────┼──┼─────────────┤
  │ 二 │改造手槍（│1支 │仿BERETTA廠84型半自動手槍 │
  │    │槍枝管制編│    │，擊發功能正常，可供擊發適│
  │    │號：110202│    │用子彈使用，認具殺傷力。  │
  │    │9236號）。│    │                          │
  ├──┼─────┼──┼─────────────┤
  │ 三 │制式子彈  │2顆 │認係口徑0.38吋、9mm制式子 │
  │    │          │    │彈，均經試射，可擊發，認均│
  │    │          │    │具殺傷力。                │
  └──┴─────┴──┴─────────────┘


司法院資訊處製作；財團法人民間司法改革基金會備份。
